臺灣桃園地方法院刑事判決
111年度易字第297號
公  訴  人  臺灣桃園地方檢察署檢察官  
被      告  劉家重



上列被告因竊盜案件，經檢察官聲請簡易判決處刑（111年度偵
字第1410號），本院認不宜逕以簡易判決處刑（111年度桃簡字
第513號），改依通常程序審理，判決如下：
    主  文
劉家重無罪。
    理  由
一、聲請簡易判決處刑意旨略以：被告劉家重意圖為自己不法之
    所有，基於竊盜之犯意，於民國110年10月30日14時56分許
    ，在桃園市○○區○○路00號，徒手竊取告訴人李佩珊所有安全
    帽1頂，得手後旋即離去。嗣經告訴人發覺遭竊，報警處理
    ，而悉上情。因認被告涉犯刑法第320條第1項之竊盜罪嫌等
    語。
二、按犯罪事實應依證據認定之，無證據不得認定犯罪事實；不
    能證明被告犯罪者，應諭知無罪之判決，刑事訴訟法第154
    條第2項、第301條第1項分別定有明文。又事實之認定，應
    憑證據，所謂證據，須適於為被告犯罪事實之證明者，始得
    採為斷罪資料，如未能發現相當證據，或證據不足以證明，
    自不能以推測或擬制之方法以為裁判基礎；又認定不利於被
    告之事實，須依積極證據，苟積極證據不足為不利於被告事
    實之認定時，即應為有利於被告之認定，更不必有何有利之
    證據。刑事訴訟法第161條第1項規定：檢察官就被告犯罪事
    實，應負舉證責任，並指出證明之方法。因此，檢察官對於
    起訴之犯罪事實，應負提出證據及說服之實質舉證責任。倘
    其所提出之證據，不足為被告有罪之積極證明，或其指出證
    明之方法，無從說服法院以形成被告有罪之心證，基於無罪
    推定之原則，自應為被告無罪判決之諭知（最高法院53年台
    上字第2750號、30年上字第816號、40年台上字第86號判決
    意旨參照）。
三、公訴意旨認被告涉犯上開竊盜罪嫌，無非係以被告於警詢之
    供述、證人即告訴人李佩珊於警詢之證述、照片及贓物認領
    保管單等件為其主要論據。
四、訊據被告固坦承於上開時、地拿走告訴人所有之安全帽等事
    實，惟辯稱：當時告訴人機車停在我的門口，我把她安全帽
    拿走是要給她一個教訓，我一氣就放到大約離300-400公尺
    遠的花圃上等語。經查：
　㈠被告於公訴意旨所指之時間、地點，拿取告訴人之安全帽等
    情，此惟被告所不否認，核與告訴人於警詢及本院審理時之
    證述大致相符(見偵字卷第17頁正反面，本院卷第52頁至第5
    6頁)，並有告訴之桃園市政府警察局桃園分局武陵派出所受
    理各類案件紀錄表、受(處)理案件證明單(見偵字卷第19頁
    至第21頁)、贓物領據、刑案現場照片共3張、被告穿著照片
    1張、監視器截圖畫面2張(見偵字卷第23頁至第27頁)，是此
    部分之事實，應堪以認定。
　㈡按刑法第320條第1項之竊盜罪之成立，係以意圖為自己或第
    三人不法之所有，而竊取他人之動產，為構成要件，故除須
    有竊取他人財物之行為外，尚以行為人有為自己或第三人不
    法所有意圖之主觀違法要件，始足當之，苟無竊盜之犯意，
    縱有誤取他人財物之行為，亦不構成竊盜罪。且除行為人主
    觀上必須具備竊盜故意外，尚須出於意圖為自己或第三人不
    法所有之意圖而竊取，始足以構成本罪。否則行為人主觀上
    縱具備竊盜故意，而欠缺為自己或第三人不法所有之意圖，
    則仍無由成立本罪。其中所謂竊盜故意，係指行為人必須對
    於客觀不法構成要件所描述的行為情況，特別是對於其所竊
    取之物為他人所有或持有之事實有所認識，並且進而決意取
    走之主觀心態，即具竊盜故意；所謂不法所有意圖，係行為
    人自己或使第三人僭居所有權人的地位，排除原所有權人或
    持有人對物的支配地位，而行使類似所有權人對於物的支配
    權而言。故竊盜罪責之成立與否，實須綜合行為人取得該物
    之客觀情況為全盤之觀察，以資判斷能否積極證明行為人有
    竊盜之犯罪故意，而非得僅以行為人確有拿取他人所有之物
    ，即作為行為人確有竊盜犯行之唯一判斷依據。又行為人於
    取得他人物品時，對於是否認識該物品係他人所有之物並僭
    居所有人地位而排除原持有人支配地位，本屬內心之事實，
    此等主觀狀態存在於行為人本身，除行為人自白外，於訴訟
    上欲探究行為人有無此種認識之主觀構成要件，自須以各項
    情況證據作為認定該主觀犯意之證據。
　㈢被告於警詢時供稱「我家住○○○區○○路00號，她違規停車在我
    家門口，擋住我的出入，所以我就拿走安全帽想給她一點教
    訓，我將安全帽放置在車牌號碼000-000號普通重型機車腳
    踏墊上，我行經鎮南街20號，就用腳把安全帽撥到路邊去，
    我只是想給她教訓所以要把安全帽移到她找不到的地方」等
    語(見偵字卷第7頁反面)；復於本院審理時供稱「我一出來
    發現告訴人的車停在我的門口，我就把她安全帽拿走，我想
    說要給她一個教訓，讓人家不要亂停車，就把她安全帽拿走
    ，我一氣就又轉放到鎮南街花圃上，鎮南街離我住處大概30
    0-400公尺，當時我是騎機車，就順便把她安全帽拿走放在
    路邊花圃上，想要給她一個教訓，我沒有拿她安全帽來戴」
    等語(見本院卷第58頁至第59頁)。從上可知，被告於警詢及
    本院審理時就其為何取走告訴人安全帽之原因及動機，其陳
    述均尚屬一致，參酌告訴人於本院審理時證稱「安全帽大概
    是下午2、3點時候丟的，之後有找到，是掉在地上找到的，
    我是當天馬上報警，警察當天就找到，找到安全帽的位置離
    我停車距離大概500公尺」等語(見本院卷第54頁至第56頁)
    以及現場照片可知，告訴人之安全帽確實遭丟棄於鎮南街20
    號之花圃旁，且被告及告訴人對於安全帽遭棄置之地點與告
    訴人機車停放地點所相隔距離之陳述亦相符，是被告上開所
    辯，並非無據，則被告主觀上是否確有竊盜故意及不法所有
    意圖，顯屬有疑，尚難僅憑公訴意旨所指之證據證明被告就
    拿取告訴人之安全帽乙節有何不法所有意圖。
五、綜上所述，檢察官所舉之證據僅得證明被告未經告訴人同意
    即拿取其安全帽並棄置之距離約300-500公尺距離之地點，
    然依卷內事證，尚不足證明被告拿取上開安全帽有何不法所
    有意圖，而被告之行為雖不值鼓勵，惟其行為與構成刑法上
    之竊盜罪仍有間。是揆諸首揭說明，自屬不能證明被告犯罪
    ，自應諭知被告無罪之判決。
六、據上論斷，應依刑事訴訟法第301條第1項，判決如主文。
本案經檢察官張羽忻聲請簡易判決處刑，檢察官劉仲慧到庭執行
職務。
中　　華　　民　　國　　111 　年　　8 　　月　　16　　日
                  刑事第七庭      法　官　方楷烽
以上正本證明與原本無異。
如不服本判決應於收受判決後20日內向本院提出上訴書狀，並應
敘述具體理由。其未敘述上訴理由者，應於上訴期間屆滿後20日
內向本院補提理由書(均須按他造當事人之人數附繕本)「切勿逕
送上級法院」。
                                  書記官　詹右辰
中　　華　　民　　國　　111 　年　　8 　　月　　16　　日